【裁判字號】    97,交聲,1603
【裁判日期】    970912
【裁判案由】    交管條例聲異
【裁判全文】
臺灣板橋地方法院交通事件裁定        97年度交聲字第1594號
                                    97年度交聲字第1603號
原處分機關  交通部公路總局臺北區監理所板橋監理站
異  議  人  甲○○
上列異議人因違反道路交通管理處罰條例案件，對於交通部公路
總局北區監理所板橋監理站，於民國97年6 月13日以板監裁字第
裁41-C00000000、41-C00000000號違反道路交通管理事件裁決書
所為之處分，聲明異議，本院裁定如下：
    主    文
異議駁回。
    理    由
一、異議意旨略以：異議人即受處分人甲○○於民國97年4 月20
    日上午8 時48分許，並無駕駛車號NT5-857 號重機車，經板
    橋市○○○路闖越路口紅燈左轉後沿南門街行駛、拒絕停車
    受稽查而逃逸之事實，是原處分機關未提出證據佐證前開事
    實情況下，即予裁決，難認正確，爰聲明異議，請求撤銷原
    處分云云。
二、按汽車駕駛人，行經有燈光號誌管制之交岔路口闖紅燈者，
    處新台幣（下同）1,800 元以上5,400 元以下罰鍰；又汽車
    駕駛人，駕駛汽車有違反本條例之行為，經交通勤務警察或
    依法令執行交通稽查任務人員制止時，不聽制止或拒絕停車
    接受稽查而逃逸者，除按各該條規定處罰外，處3,000 元以
    上6,000 元以下罰鍰；另汽車駕駛人有前開第53條、60條規
    定之情形者，除依該條處罰鍰外，並分別予記違規點數3 點
    、1 點，道路交通管理處罰條例第53條第1 項、60條第1 項
    、第63條第1 項分別定有明文。又前所謂汽車，依同條例第
    3 條第8 款規定，包括機器腳踏車。經查：
  (一)車號NT5-857 號重機車於97年4 月20日上午8 時48分許，行
    經設有燈光號誌管制之板橋市○○○路、南門街口闖越紅燈
    ，經警攔停，卻拒絕停車受稽查並逃逸之事實，業經證人即
    當場舉發之台北縣政府警察局板橋分局板橋派出所員警林益
    民到庭證稱：當天早上8 點半左右，我在板橋市○○街51號
    前執行路檢勤務，有看到NT5-857 號重機車從館前西路闖紅
    燈左轉南門街，並從前面經過，我隨即以手勢指示該機車騎
    士停靠路邊，但該車未停反而加速離開。之後我立刻記下車
    號，並詢問在旁值勤之同事有無記下車號，經比對結果我們
    記下的車號是一樣的，因而可確定違規車號並無錯誤等語明
    確（見本院97年8 月20日訊問筆錄），並有台北縣政府警察
    局板橋分局97年6 月2 日北縣警板交裁字第0970022659號函
    1 份可按，是車號NT5-857 號重機車確有本件闖紅燈、拒絕
    停車受稽查並逃逸之違規事實，堪以認定。
  (二)本件雖無該車闖紅燈當時之採證照片可憑，然按路口燈號變
    換迅速，闖紅燈之情形又屬稍縱即逝，倘要求員警必以錄影
    或照相為證，實為強人所難；況員警執行交通勤務，依法亦
    未要求必須以錄影或照相存證；且員警林益民已於最速時間
    記下車號並與一同值勤之員警確認。是以本件就闖紅燈部分
    雖未拍照佐證，亦難謂有何不當。故異議人之辯解，並非可
    採。
三、按汽車駕駛人之行為有闖紅燈、不服指揮稽查而逃逸情形，
    當場不能或不宜攔截製單舉發者，得逕行舉發；又逕行舉發
    ，應記明車輛牌照號碼、車型等可資辨明之資料，以汽車所
    有人為被通知人製單舉發，道路交通管理處罰條例第7 條之
    2 第1 項第1 款、第4 款、第4 項分別定有明文。另按本條
    例之處罰，受舉發違反道路交通管理事件之受處罰人，認為
    受舉發之違規行為應歸責他人者，應於舉發違反道路交通管
    理事件通知單應到案日期前，檢附相關證據及應歸責人相關
    證明文件，向處罰機關告知應歸責人，處罰機關應即另行通
    知應歸責人到案依法處理。逾期未依規定辦理者，仍依本條
    例各該違反條款規定處罰，同條例第85條第1 項定有明文。
  (一)亦即汽車駕駛人交通違規事件，如舉發單位並未當場攔停，
    而依道路交通管理處罰條例第7 條之2 第1 項第1 款、第4
    款規定逕行舉發者，此際舉發機關僅能依該條第4 項規定，
    對汽車所有人掣單舉發。倘經舉發之汽車所有人在舉發通知
    單所載應到案日期前到案，並告知處罰機關該違規駕駛人姓
    名、身分證統一編號及住址者，處罰機關應即處罰實際違規
    駕駛人。惟汽車所有人若未於應到案日期前到案，或雖於應
    到案日期前到案，而未告知處罰機關實際之違規駕駛人者，
    處罰機關仍應依同條例第85條第1 項規定，處罰汽車所有人
  (二)查證人林益民已到庭證稱：我有看到違規機車駕駛人的臉，
    確定是名年輕男士等語；而本件異議人係該車所有人，然為
    47歲之中年男性，可見當日駕車違規者並非異議人本人。惟
    依前揭說明，異議人雖無駕駛該重機車違規之行為，亦屬於
    法律規定之「被通知人」，除能「於應到案日期前，檢附證
    據向處罰機關告知應歸責人」外，基於其車主身分仍屬於「
    應受處罰之人」。
四、綜上所述，車號NT5-857 號重機車既有闖紅燈、拒絕停車受
    稽查並逃逸之違規行為，業如前述，則本件依道路交通管理
    處罰條例第7 條第4 項規定，對異議人製單舉發，即屬無誤
    。又異議人未依同條例第85條第1 項規定，於應到案日期前
    告知應歸責人，依前開說明，即應自行負責。故原處分機關
    依同條例第53條第1 項、第60條第1 項、第63條第1 項，裁
    處異議人罰鍰共4,800 元，並共記違規點數4 點，自屬有據
    。異議人執前詞認本件裁決不當，為無理由，應予裁定駁回
    。
五、應依道路交通案件處理辦法第19條，裁定如主文。
中    華    民    國    97    年    9     月    12    日
                  交通法庭  法  官  洪珮婷
以上正本證明與原本無異。
如不服本裁定，應於收受送達後5 日內向本院提出抗告狀。
                            書記官  陳永訓
中    華    民    國    97    年    9     月    12    日


司法院資訊處製作；財團法人民間司法改革基金會備份。
